【裁判字號】    98,訴,149
【裁判日期】    980630
【裁判案由】    侵權行為損害賠償
【裁判全文】
臺灣板橋地方法院民事判決               98年度訴字第149號
原      告  甲○○
訴訟代理人  林樹旺律師
            莊志成律師
被      告  乙○○
            丙○○
共      同
訴訟代理人  林玉芬律師
            袁秀慧律師
上列當事人間請求侵權行為損害賠償事件，經刑事庭移送前來（
刑事案件案號：97年度訴字第3662號、附帶民事訴訟案號：97年
度附民字第551 號），本院於民國98年6 月15日言詞辯論終結，
判決如下：
    主  文
被告應連帶給付原告新臺幣捌拾貳萬貳仟柒佰壹拾肆元，及自民
國九十七年十一月十五日起至清償日止，按週年利率百分之五計
算之利息。
原告其餘之訴駁回。
訴訟費用由被告連帶負擔百分之六十七，餘由原告負擔。
本判決第一項於原告以新臺幣貳拾柒萬伍仟元供擔保後，得假執
行。但被告如以新臺幣捌拾貳萬貳仟柒佰壹拾肆元為原告預供擔
保後，得免為假執行。
原告其餘假執行之聲請駁回。
    事實及理由
一、原告起訴主張：
  (一)被告乙○○於民國96年10月22日晚間10時30分許，夥同被告
    丙○○及其他友人包括綽號「小酒」之男子等約10餘人，在
    臺北縣永和市○○路454 巷口附近，由被告乙○○向赴約前
    來之原告先出口挑釁，被告丙○○則站在被告乙○○右後方
    助勢，再由綽號「小酒」之男子趁原告未注意之際，持球棒
    自原告背後朝頭部猛力揮打，致原告暈眩倒地不醒人事，嗣
    後經原告同學送往國泰綜合醫院汐止分院進行開顱手術救治
    ，始倖免死亡，惟仍受有頭部外傷併顱骨骨折缺損、急性腦
    膜上血腫等傷害，爰依侵權行為損害賠償之法律關係，請求
    被告連帶賠償下列損害：
    1.醫療費用新臺幣（下同）222,714 元：原告經國泰綜合醫
      院汐止分院進行開顱手術救治，共支出醫療費用222,714
      元。
    2.精神慰撫金1,000,000 元：原告受傷送醫後進行開顱手術
      ，並在加護病房觀察至96年10月25日，後於同年月31日出
      院，再於97年1 月22日住院實施顱骨成型手術，於同年月
      27日出院，診治時間長達3 個月，現仍遺有偶發性暈眩及
      記憶力變差等後遺症，因而無法當兵，大好人生前程正待
      原告開創、享受，今卻突遭此重大挫折，身心深受煎熬，
      痛苦萬分。而被告迄今就其等不法行為猶未認錯或探視原
      告，其等惡行實難令原告容認，爰請求被告賠償精神慰撫
      金1,000,000 元。
  (二)聲明：
    1.被告應連帶給付原告1,222,714 元，及自起訴狀繕本最後
      送達被告之翌日起至清償日止，按週年利率百分之5 計算
      之利息。
    2.願供擔保請准宣告假執行。
二、被告則抗辯：
  (一)被告乙○○當日係為原告騷擾其女友一事，邀集認識雙方之
    朋友陪同至案發現場協談，在場者除被告2 人外，尚有訴外
    人梁思堯、楊博閔及綽號「小酒」之男子等人，但被告乙○
    ○事前並未與在場之人謀議傷害原告或分擔任何傷害行為，
    而在協談過程中，綽號「小酒」之男子突然動手打人，亦為
    被告始料未及，故就綽號「小酒」之男子打傷原告一節，被
    告2 人均無故意或過失，並非侵權行為人，自無庸與其他侵
    權行為人負連帶賠償損害之責任。
  (二)又原告雖受有頭部外傷，惟其施以手術後，已恢復健康，並
    返回學校上課，此有其同學莊堯淵所書之陳情書可證，且被
    告乙○○原就讀中興中學普通科，目前已辦理休學，準備入
    伍當兵，而被告丙○○現為中興中學普通科夜間部2 年級，
    審究兩造之身分、地位、經濟狀況及受損等具體情狀，原告
    請求1,000,000 元精神慰撫金，誠屬過高。
  (三)聲明：
    1.原告之訴及假執行之聲請均駁回。
    2.如受不利之判決，願供擔保請准免為假執行。
三、本院之判斷
  (一)原告主張被告乙○○於96年10月22日晚間10時30分許，偕同
    被告丙○○及其他友人包括綽號「小酒」之男子等人，邀約
    其前往臺北縣永和巿中正路454 巷口附近，卻遭綽號「小酒
    」之男子持球棒自其背後朝頭部猛力揮打，導致其受有頭部
    外傷併顱骨骨折缺損、急性腦膜上血腫之傷害等情，業據其
    提出國泰綜合醫院汐止分院診斷證明書影本2 紙為證（見本
    院97年度附民字第551 號卷第7 、8 頁），且為被告所不爭
    執，自堪信為真實。
  (二)又原告主張被告係與綽號「小酒」之男子共同不法侵害其身
    體、健康，應負連帶損害賠償責任等語，惟為被告所否認，
    並以前詞置辯。查本件被告乙○○因不滿原告騷擾其女友，
    即於前述時間及地點，偕同被告丙○○及訴外人梁思堯、楊
    博閔、綽號「小酒」之男子等人邀約原告前來一節，為被告
    自認無訛，且據原告於本院97年度訴字第3662號重傷害刑事
    案件中供陳明確（見該案刑事卷第58頁），堪以認定。再參
    酌本件緣起於被告乙○○不滿原告騷擾其女友而欲找原告談
    判，且偕同被告丙○○、綽號「小酒」之男子等多人前往，
    本即有興師問罪之態，而下手實施傷害行為之綽號「小酒」
    之男子與原告素不相識，僅係應被告乙○○之邀而到場等情
    ，亦據被告乙○○於上開刑事案件中供承無訛（見該刑事卷
    第124 頁），則其倘非出於事前與被告等人商定教訓原告之
    謀議，豈有妄自出手朝原告頭部重擊之動機？是原告主張被
    告與綽號「小酒」之男子係共同不法侵害其身體、健康一節
    ，自非無據，應堪採信。
  (三)按因故意或過失，不法侵害他人之權利者，負損害賠償責任
    ；又數人共同不法侵害他人之權利者，連帶負損害賠償責任
    ，民法第184 條第1 項前段、第185 條第1 項前段分別定有
    明文。查被告與綽號「小酒」之男子共同不法侵害原告之身
    體、健康，導致原告受有頭部外傷併顱骨骨折缺損、急性腦
    膜上血腫等傷害，自應依上開規定連帶負損害賠償責任。再
    按不法侵害他人之身體或健康者，對於被害人因此喪失或減
    少勞動能力，或增加生活上之需要時，應負損害賠償責任；
    又不法侵害他人之身體、健康、及譽、自由、信用、隱私、
    貞操，或不法侵害其他人格法益而情節重大者，被害人雖非
    財產上之損害，亦得請求賠償相當之金額，民法第193 條第
    1 項、第195 條第1 項前段分別定有明文。茲就原告請求被
    告連帶賠償損害之項目及金額分別論斷如下：
    1.原告主張其遭毆打以致受有頭部外傷併顱骨骨折缺損、急
      性腦膜上血腫等傷害，經送往國泰綜合醫院汐止分院治療
      ，共支出醫療費用222,714 元等情，業據其提出該醫院出
      具之醫療費用收據影本5 紙為證（見本院97年度附民字第
      551 號第4 、5 、6 頁及本院卷第37、38頁），且為被告
      所不爭執，而此部分醫療費用核屬增加原告生活上之需要
      ，自應由被告連帶負責賠償。
    2.又原告於96年10月26日因遭毆打而受有前述傷害，旋送往
      國泰綜合醫院汐止分院急診救治，並於當日施行開顱手術
      ，手術後仍在加護病房觀察3 日後始轉入一般病房，迄至
      96年10月31日出院，嗣又因顱骨缺損而有實施顱骨成型術
      之必要，復自97年1 月22日起至同年月27日止住院接受手
      術治療，惟治療後仍有偶發性眩暈頭痛以及記憶力變差等
      後遺症，且因此達不堪服役標準，經臺北巿政府判定免服
      兵役，此有其提出之上開醫院診斷證明書3 紙及免役證明
      書1 份等影本在卷可考（見本院97年度附民字第551 號卷
      第7 、8 頁及本院卷第39、40頁），其精神自當痛苦不堪
      。而原告係76年11月24日生，現年21歲，就讀私立復興商
      工，被告乙○○則係77年9 月15日生，現年20歲，原就讀
      中興中學普通科，目前休學中，另被告丙○○係77年9 月
      28日生，現年20歲，就讀中興中學普通科夜間部2 年級等
      情，分據兩造陳明屬實，並有個人基本資料2 件存卷足憑
      （見本院卷第10、11頁）。復經本院依職權調取兩造之財
      產歸戶資料得悉，原告於96年度有薪資所得59,593元及投
      資1 筆，被告乙○○於96年度則有薪資所得60,000元，名
      下無任何財產，另被告丙○○於96年度則無所得，名下亦
      無財產，有稅務電子閘門財產所得調件明細表3 件在卷供
      參（見本院卷第15至19頁）。則斟酌兩造前述社會地位、
      資力，以及被告乙○○僅因細故即夥同被告丙○○及綽號
      「小酒」之男子等多人欲找原告談判，甚至當街下手重擊
      原告之頭部，惡性非輕，暨原告受傷程度等情，因認原告
      請求被告連帶賠償精神慰撫金在600,000 元之範圍內為適
      當，逾此金額之請求則屬無據。
    3.從而，原告得請求被告連帶賠償損害之金額合計為822,71
      4 元【計算式：222,714 ＋600,000 ＝822,714 】，逾此
      金額之請求即不應准許。
  (四)綜上所述，原告依侵權行為損害賠償之法律關係，請求被告
    連帶賠償822,714 元及自起訴狀繕本最後送達被告之翌日即
    97年11月15日（送達證書附於本院97年度附民字第551 號卷
    第10、11頁）起至清償日止，按週年利率百分之5 計算之利
    息部分，為有理由，應予准許；逾此部分之請求則無理由，
    應予駁回。
四、兩造均陳明願供擔保，請求宣告假執行及免為假執行，經核
    原告勝訴部分，尚無不合，茲分別酌定相當之擔保金額，予
    以准許。原告敗訴部分，其假執行之聲請已失所附麗，爰併
    予駁回之。
五、結論：原告之訴為一部有理由，一部無理由，依民事訴訟法
    第79條、第85條第2 項、第390 條第2 項、第392 條第2 項
    ，判決如主文。
中    華    民    國    98    年    6     月    30    日
                  民事第三庭    法  官  王瑜玲
以上正本係照原本作成
如對本判決上訴，須於判決送達後20日內向本院提出上訴狀
中    華    民    國    98    年    7     月    1     日
                                書記官  黃美雲


司法院資訊處製作；財團法人民間司法改革基金會備份。
